最高法院刑事判決　　　　　　　　　　　　　　　九十三年度台上字第二九○九號
　　上　訴　人　甲○○
右上訴人因違反著作權法案件，不服台灣高等法院台中分院中華民國九十三年三月二
十五日第二審判決（九十二年度上訴字第二三三一號，起訴案號：台灣台中地方法院
檢察署九十一年度偵字第一一三七○號、一五八二一號、二○四二一號），提起上訴
，本院判決如左：
    主  文
原判決撤銷，發回台灣高等法院台中分院。
    理　由
本件原判決認定上訴人甲○○明知如原判決附表一、二所示中文片名「冰狗任務」等
影片，均係如上述二附表權利人欄所示之美商迪士尼企業股份有限公司（下稱迪士尼
公司）等公司，及其他權利人所享有著作權之視聽著作。而上開二附表所示之影音光
碟片，均係未經上開著作財產權人之授權或同意而擅自重製之盜版品。竟基於意圖營
利之犯意，自民國九十一年六月七日起，陸續向綽號「阿生」之不詳姓名男子及另一
不詳姓名之人，以每片新台幣（下同）二十五元或不詳之價格，販入上述盜版影音光
碟片。並在台中縣東海大學附近之夜市，及台中市○○路與同心路口同心夜市等地設
攤，以每片一百元之價格，販賣交付予不特定之顧客，賺取差價牟利，並恃以維生，
而以之為常業。嗣先後於同年月七日，及同年八月十二日為警在上述二址查獲，並扣
得如原判決附表一、二所示之盜版影音光碟片，及上訴人販賣盜版影音光碟片所得之
四百五十元等情。因而撤銷第一審判決，改判論處上訴人以明知為侵害著作權之物，
而意圖營利而交付之方法侵害他人之著作權為常業（累犯）罪刑，固非無見。
惟查：按九十二年七月九日修正前著作權法第九十四條之以犯同法第九十三條第三款
之罪（即以同法第八十七條各款方法之一侵害他人之著作權者）為常業罪，係以行為
人主觀上具有營利之意圖，為其構成要件之一。有罪之判決書，應將被告主觀上具有
營利意圖之事實，於事實欄內詳加認定記載，並於理由內敘明其憑以認定之證據及理
由，始足以為論罪科刑之依據。原判決論處上訴人上開罪名，其事實欄雖記載上訴人
有意圖營利之事實，但其理由內僅就上訴人之行為如何具有反覆性，以及其每日營業
額若干等關於是否符合常業犯之要件，加以說明。對於其憑何認定上訴人主觀上具有
營利之意圖，則未一併加以闡述明白，依上說明，自有理由不備之違法。又原判決認
定如其附表一、二所示之影音光碟片，均為未經該二附表權利人欄所示之著作財產權
人迪士尼公司等公司及其他權利人之授權或同意，而擅自重製之侵害他人著作權之盜
版光碟片等情，而論以修正前著作權法第九十四條之罪。但其僅就附表一編號一至四
十及附表二所示之盜版影音光碟片，記載其「中文片名」、「英文片名」及「權利人
」。對於其附表一編號四十一所示之「尚未提出生（告）訴之盜版影音光碟片七百零
八片（片名：色戒等）」部分，各該影片之中文或英文片名為何？以及各該影片之著
作財產權為何人？均未加以認定記載。則原判決認定該部分影音光碟片亦屬擅自重製
而侵害他人著作權之盜版品，即嫌失據，自不足以為論罪科刑適用法律之依據。再本
件檢察官起訴之範圍，僅及於原判決附表一編號一至四十所示之盜版影音光碟片共計
三百六十四片，及原判決附表二所示之盜版影音光碟片共計一百七十二片，並不及於
原判決附表一編號四十一所示之「尚有未提出生（告）訴之盜版影音光碟片七百零八
片」部分。原判決對於上開未經起訴之「盜版影音光碟片七百零八片部分」亦併予審
究，但並未說明其何以得對未經起訴之上述部分一併加以審判之理由，亦嫌理由不備
。上訴意旨雖未指摘及此，然以上均係本院得依職權調查之事項，應認原判決有撤銷
發回之原因。
據上論結，應依刑事訴訟法第三百九十七條、第四百零一條，判決如主文。
中　　　華　　　民　　　國　　九十三　　年　　　六　　　月　　　十　　　日
                              最高法院刑事第六庭
                                  審判長法官  吳　雄　銘
                                        法官  池　啟　明
                                        法官  石　木　欽
                                        法官  郭　毓　洲
                                        法官  吳　三　龍
      右正本證明與原本無異
                                              書  記  官
中　　　華　　　民　　　國　　九十三　　年　　　六　　　月　　 十四 　　日
                                                                        Ｂ
